【裁判字號】    96,訴,784
【裁判日期】    970229
【裁判案由】    第三人異議之訴
【裁判全文】
臺灣新竹地方法院民事判決               96年度訴字第784號
原      告  乙○○
被      告  甲○○
上列當事人間第三人異議之訴事件，本院於民國97年2月19日辯
論終結，判決如下：
    主      文
原告之訴駁回。
訴訟費用由原告負擔。
    事實及理由
一、事實摘要：
(一)、原告主張：
(1)、緣本院96年度執字第13186號被告與訴外人金吉蛋休閒農場
    有限公司（原名金雞蛋農場有限公司，下稱金吉蛋公司，法
    定代理人劉駿逸）間清償借款強制執行事件，誤將原告所有
    如附表所示之烤肉桌及蛋雕藝術品等物（下稱系爭物品），
    當成訴外人金吉蛋公司所有之財產，予以查封並進行拍賣。
(2)、查訴外人金雞蛋休閒開發股份有限公司（下稱金雞蛋休閒開
    發公司，法定代理人劉金水）與訴外人金吉蛋公司係不同之
    個體，坐落新竹縣芎林鄉水坑村水坑73之2號金吉蛋公司係
    由訴外人金雞蛋休閒開發公司所開發及建設，系爭物品為訴
    外人金雞蛋休閒開發公司添設，農場使用之土地分別為訴外
    人劉金水、朱小茂所有，均非訴外人金吉蛋公司所有之物。
    94 年10月間，訴外人金雞蛋休閒開發公司將系爭物品讓渡
    原告，此由原告與訴外人華督公司旅行社股份有限公司（下
    稱華督公司）、金雞蛋休閒開發公司（即經營讓渡契約中所
    稱「金雞蛋休閒農場」）間之經營讓渡契約書第2條規定：
    「本件讓渡之營業包括全部生財器具或其他財產。已由乙方
    （指金雞蛋休閒開發公司）頂讓設定第三人乙○○女士，甲
    方（指華督公司）應自行與第三人等．．．人洽談使用及收
    益分配之方法及其他細節。」之內容觀之即明。又因原告參
    與經營之華督公司與訴外人金吉蛋公司定有合作契約，故原
    告允諾訴外人金吉蛋公司借用系爭物品，本院上開強制執行
    案件查封前，訴外人金吉蛋公司已將系爭物品返還與原告，
    原告並將系爭物品交付予訴外人東峰金雞蛋有限公司保管使
    用，系爭物品確非訴外人金吉蛋公司所有之物。為此，依強
    制執行法第15條規定提起本訴，並聲明：本院96年度執字第
    13 186號被告與金吉蛋休閒農場間清償借款強制執行事件，
    就原告所有如附表所示之烤肉桌及蛋雕藝術品等物品，所為
    之強制執行程序，應予撤銷。
(二)、被告則以：
(1)、原告主張其與訴外人金雞蛋休閒開發公司間訂有系爭物品之
    讓渡契約，因而有系爭物品之所有權，因原告參與經營之訴
    外人華督公司與訴外人金吉蛋公司定有合作契約，故允諾訴
    外人金吉蛋公司借用系爭物品，在本院查封前，訴外人金吉
    蛋公司已將系爭物品返還原告等語有嚴重矛盾，因原告與訴
    外人金雞蛋休閒開發公司之讓渡契約是於95年4月2日簽訂，
    訴外人華督公司、金吉蛋公司間之合作協議書於94年10月21
    日簽訂，則原告最快於95年4月2日簽訂讓渡契約時才取得系
    爭物品所有權，豈能於94年10月21日由訴外人華督公司出借
    予金吉蛋公司？原告之主張顯不合常情。
(2)、原告自承系爭物品原物主為訴外人金吉蛋公司，負責人為劉
    駿逸，惟95年4月2日經營讓渡契約讓與人係訴外人金雞蛋休
    閒開發公司，負責人為劉金水，顯與訴外人金吉蛋公司無關
    。又上開契約載明經營讓渡為無償無價，然該契約標的物品
    價值高達新臺幣（下同）數千萬元，豈能無償無價讓渡？況
    上開契約立約人如是訴外人華督公司，則受讓人應為訴外人
    華督公司，亦與原告無關，原告提起本訴，更無理由等語置
    辯。並聲明：原告之訴駁回。
二、程序部分：
    按第三人就執行標的物有足以排除強制執行之權利者，得於
    強制執行程序終結前，向執行法院對債權人提起異議之訴，
    強制執行法第15條定有明文。又該條所謂強制執行程序終結
    ，係指對於執行標的物之強制執行程序終結而言。經查，本
    件被告前執本院93年度執字第11160號債權憑證，聲請本院9
    6年度執字第13186號強制執行，請求訴外人金吉蛋公司清償
    借款，本院於96年8月10日查封系爭物品，嗣囑託鑑價公司
    鑑價完成後，定於96年12月14日公開拍賣，原告則於96年11
    月23日提起本件第三人異議之訴等情，業經本院依職權調閱
    96年度執字第13186號民事執行卷宗核閱無訛，則本院對於
    系爭物品所進行之強制執行程序並未終結，原告於強制執行
    程序終結前主張對於系爭物品有所有權，提起本件第三人異
    議之訴，依首揭規定，即無不合，先予敘明。
三、本院之判斷：
(一)、原告主張其參與訴外人華督公司公司之經營，訴外人華督公
    司於94年10月21日與金吉蛋公司定有合作協議書，依該合作
    協議書第16條約定，雙方合作期間，訴外人金吉蛋公司所開
    立之支票如有一期未能如期兌現，訴外人華督公司有權接管
    金吉蛋公司之所有營運及管理權。嗣訴外人華督公司於95年
    4月2日，與訴外人金雞蛋休閒開發公司簽訂經營讓渡契約書
    ，該經營讓渡契約書第2條約定：「本件經營讓渡為無償無
    價讓渡。本件讓渡之經營包括全部生財器具或其他財產，已
    由乙方（即金雞蛋休閒開發公司）頂讓設定第三人乙○○女
    士，甲方（即華督公司）應自行與第三人等．．．人洽談使
    用及收益分配之方法及其他細節。」等情，業經原告提出與
    其所述相符之合作協議書與經營讓渡契約書各1份為證，且
    為被告所不爭執，堪信為真實。
(二)、原告固主張系爭物品原為訴外人金雞蛋休閒開發公司所有，
    於94年10月間，將系爭物品讓渡予原告，由原告借給訴外人
    金吉蛋公司使用云云，並提出經營讓渡契約書及合作協議書
    為證，惟上開讓渡契約書係原告代表訴外人華督公司與訴外
    人金雞蛋休閒開發公司簽訂一節，業經原告供明在卷（見本
    院97年1月17日言詞辯論筆錄），而該契約書第1條首揭「本
    件讓與標的為坐落新竹縣芎林鄉水坑村73號之金雞蛋休閒農
    場，由乙方將全部經營讓渡甲方經營。」之規定，顯係訴外
    人華督公司與金雞蛋休閒開發公司間關於經營權讓渡之約定
    ，本與原告個人無關。雖該契約書第2條另約定：「本件經
    營讓渡為無償無價讓渡。本件讓渡之經營包括全部生財器具
    或其他財產，已由乙方頂讓設定第三人乙○○女士，甲方應
    自行與第三人等．．．人洽談使用及收益分配之方法及其他
    細節。」等語，惟金吉蛋公司原名金雞蛋農場有限公司，負
    責人為劉駿逸；金雞蛋休閒開發公司負責人為劉金水等情，
    有公司登記資料各1份在卷可佐，金吉蛋公司與金雞蛋休閒
    開發公司顯係不同個體，則上開契約書第2條約定之效力即
    不及於金吉蛋公司，而系爭物品既在金吉蛋公司持有使用中
    ，該等物品是否為金雞蛋休閒開發公司所有，已有可疑？原
    告對此從未舉證證明，況原告既曾表明金吉蛋公司使用之土
    地分別為訴外人劉金水及朱小茂所有（見原告97年1月28日
    準備書狀二所載），顯見上開契約書第2條約定「全部生財
    器具或其他財產，已由乙方頂讓設定第三人乙○○女士」等
    語，亦與金吉蛋公司財產使用狀況不符，堪認該份契約書不
    過為訴外人華督公司與金雞蛋休閒農場公司間之約定，洵難
    據為原告取得所有權之證明，是原告主張其對系爭物品有所
    有權云云，即無足採。
(三)、本件經營讓渡契約書既僅為訴外人華督公司與金雞蛋休閒農
    場公司之約定，無足為原告取得所有權之證明，原告復未舉
    證證明其對系爭物品有所有權，則原告主張有足以排除強制
    執行權利之所有權，依強制執行法第15條規定，提起本件第
    三人異議之訴，請求將本院96年度執字第13186號強制執行
    事件，就系爭物品所為之強制執行程序予以撤銷，為無理由
    ，應予駁回。
四、本件事證已臻明確，兩造其餘主張及舉證，經審酌與判決結
    果尚不生影響，均不另論述，併予敘明。
五、結論：本件原告之訴為無理由，依民事訴訟法78條，判決如
    主文。
中    華    民    國    97    年    2     月    29    日
                  民事第一庭  法  官  林昌義
以上正本係照原本做成。
如對本判決上訴，須於判決送達後20日內向本院提出上訴狀。
中    華    民    國    97    年    2     月    29    日
                              書記官  馮玉玲


司法院資訊處製作；財團法人民間司法改革基金會備份。
